最高法院刑事判決　　　　　　一○○年度台上字第六一七八號
上　訴　人　許建中
選任辯護人　李志澄律師
上　訴　人　李珍
上列上訴人等因違反公職人員選舉罷免法等罪案件，不服福建高
等法院金門分院中華民國一００年八月三十一日第二審判決（一
００年度選上訴字第六號，起訴案號：福建金門地方法院檢察署
九十九年度選偵字第一０五號），提起上訴，本院判決如下：
    主  文
原判決關於許建中部分撤銷，發回福建高等法院金門分院。
其他上訴駁回。
    理  由
壹、許建中部分
本件原判決撤銷第一審關於上訴人許建中部分科刑之判決，改判
仍論處許建中對於有投票權之人，期約賄賂，而約其投票權為一
定之行使罪刑，固非無見。
惟查：共犯之不利陳述（或被告之自白），其不利陳述本身之存
在，與夫不利陳述所指涉之內容，要屬兩事，在證據法上，前者
可由「累積證據」，即分別由該陳述人自己反覆多次陳述同一事
實，或由其他證人證實該已提出之證詞本身為真，加以佐實，後
者則應依獨立之「補強證據」予以證實，亦即以別一證據，用以
支持或確認已呈案之證據，旨在增強原已提出於法院不同之證據
之證明力，兩者判然有別。而投票受賄者指證某人為行賄者之對
向性正犯證人，雖非屬共犯（指共同正犯、教唆犯、幫助犯）證
人之類型，但因自白受賄得邀減輕其刑之寬典（公職人員選舉罷
免法第一百十一條第一項參照），其證言在本質上存有較大之虛
偽危險性，為擔保其陳述內容之真實性，依刑事訴訟法第一百五
十六條第二項規範之同一法理，仍應認為有補強證據之必要性，
藉以限制其證據價值。此之補強證據，其仍屬陳述本身之累積證
據，自不與焉。本件上訴人李珍固於法務部調查局福建省調查
處（下稱調查處）詢問時坦承許建中有對伊期約賄選，證人即李
珍之子王成立在調查處亦證稱：其於家中曾親耳聽聞乃母打電
話給其姊王淑慧、王淑霞，表示已與許建中期約賄選，如有意願
，要提早訂機票返鄉，及證人王淑慧、王淑霞於第一審均證述其
母有打電話要求其二人返回金門投票等各語。然許建中堅詞否認
有向李珍期約賄選之情事，茲證人王成立、王淑慧、王淑霞之
證詞所能證明者，僅止於佐認李珍有此「許建中有對伊期約賄
選」陳述本身之存在而已，並不足以作為李珍所證述許建中期
約賄選犯罪事實之補強證據。原判決並未進一步調查其他必要之
證據，以資判斷，而僅憑上開證人之證詞為論處許建中罪刑之依
據，尚難謂無調查職責未盡及判決理由不備之違法。上訴意旨執
以指摘，為有理由，應認原判決關於許建中部分有撤銷發回更審
之原因。
貳、李珍部分
按刑事訴訟法第三百七十六條所列各罪之案件，經第二審判決者
，不得上訴於第三審法院，為該法條所明定。本件李珍因違反
公職人員選舉罷免法等罪案件，原審係依刑法第一百四十三條第
一項論處罪刑，核屬刑事訴訟法第三百七十六條第一款之案件。
依首開說明，既經第二審判決，自不得上訴於第三審法院，其猶
提起上訴，顯為法所不許，應予駁回。
據上論結，應依刑事訴訟法第三百九十七條、第四百零一條、第
三百九十五條前段，判決如主文。
中    華    民    國  一○○  年   十一   月    十    日
                      最高法院刑事第九庭
                          審判長法官  賴  忠  星  
                                法官  呂  丹  玉  
                                法官  吳      燦  
                                法官  蔡  名  曜  
                                法官  葉  麗  霞  
本件正本證明與原本無異
                                      書  記  官  
中    華    民    國  一○○  年   十一   月   十五   日
                                                      Ｅ